【裁判字號】    99,易,1259
【裁判日期】    991014
【裁判案由】    詐欺
【裁判全文】
臺灣高雄地方法院刑事判決              99年度易字第1259號
公  訴  人  臺灣高雄地方法院檢察署檢察官
被      告  乙○○
上列被告因詐欺案件，經檢察官提起公訴（99年度偵字第5813號
），本院判決如下：
    主  文
乙○○幫助犯詐欺取財罪，處有期徒刑月，如易科罰金，以新
台幣壹仟元折算壹日。緩刑貳年，緩刑期間內付保護管束，並應
向指定之公益團體提供陸拾小時之義務勞務。
    事  實
一、乙○○可預見一般取得他人金融帳戶常與財產犯罪有密切之
    關聯，亦知悉詐騙集團等不法份子經常利用他人存款帳戶、
    提款卡、密碼以轉帳方式，詐取他人財物，並以逃避追查，
    竟仍基於幫助詐欺取財之不確定故意，於民國98年10月24日
    前之某日，在不詳地點，將其所開立之中華郵政股份有限公
    司高雄凹仔底郵局帳號00000000000000號帳戶之存摺、提款
    卡及密碼交予年籍姓名不詳之人，以供不詳詐欺集團作為詐
    騙財物之用。嗣該不詳姓名年籍之人與其所屬之詐騙集團即
    共同意圖為自己不法之所有，於98年10月24日14時許，假借
    宅急便人員及銀行客服人員之名義，撥打電話向甲○○佯稱
    其先前購物付款方式誤設為分期付款，需操作提款機取消設
    定云云，致甲○○陷於錯誤，遂依指示於同日匯款新台幣12
    ,345元、8,123 元至乙○○前開帳戶內，旋由詐騙集團成員
    提領一空，嗣因甲○○察覺有異，始報警循線查獲上情。
二、案經雲林縣警察局斗六分局移送台灣高雄地方法院檢察署檢
    察官偵查起訴。
    理  由
壹、證據能力部分：
一、按被告以外之人於審判外之陳述，雖不符前4 條之規定，而
    經當事人於審判程序同意作為證據，法院審酌該言詞陳述或
    書面陳述作成時之情況，認為適當者，亦得為證據，當事人
    、代理人或辯護人於法院調查證據時，知有第159 條第1 項
    不得為證據之情形，而未於言詞辯論終結前聲明異議者，視
    為有前項之同意，此刑事訴訟法第159 條之5 定有明文。經
    查本件證人即被害人甲○○於警詢時之證述，固均屬被告以
    外之人所為之審判外陳述，性質上屬於傳聞證據，且無刑事
    訴訟法第159 條之1 至之4 明定例外情形，依法原不具證據
    能力，然經檢察官及被告於本院審理中均未就其證據能力加
    以爭執，本院復審酌該等陳述作成之外部情況並無不當，核
    之上開說明，自得認上開證據有證據能力。
二、按除顯有不可信之情況外，從事業務之人於業務上或通常業
    務過程所須製作之紀錄文書、證明文書，亦得為證據，刑事
    訴訟法第159 條之4 第2 款定有明文。又銀錢業者依據過去
    帳戶往來之存、提款紀錄資料，作成之證明文書，該證明文
    書之製作者，對於過去特定時日或期間之存、提款事實，固
    無個人之見聞認識，而證明文書，亦非存、提款事件當時或
    甫發生後所製作，惟此文書實際上係根據經辦存、提款業務
    者本於其個人之見聞，於事件當時或甫發生後，按經常之作
    業程序所作成之存、提款紀錄資料而製作者，除顯有不可信
    之情況外，依刑事訴訟法第159 條之4 第2 款之規定，應具
    有證據能力（最高法院95年度台上字第3402號判決可供參照
    ）。經查，卷附之被害人甲○○ATM 轉帳交易明細表等，係
    金融機構從事業務之人員，在其通常業務過程製作之紀錄文
    書，亦無何顯不可信之情形，核之上開說明，應認具有證據
    能力。
貳、實體部分：
一、訊之被告乙○○矢口否認有何幫助詐欺取財之犯行，辯稱：
    伊係將上開郵局帳戶交給伊前夫丙○○，作為匯給伊與小孩
    的生活費之用云云。惟查，（一）本件被害人甲○○於上開
    時間因遭詐騙集團成員施以上開詐術陷於錯誤而操作自動櫃
    員機匯出上開款項至被告上開帳戶內，旋遭提款卡方式提領
    等情，業據證人即被害人甲○○於警詢時證述綦詳，並有自
    動櫃員機交易明細表2 紙在卷可查，足認被告使用之系爭帳
    戶確實遭真實姓名年籍不詳之成年人用以詐騙被害人甲○○
    匯款以取得不法款項使用無訛；（二）又被告先於警詢中供
    述稱：伊上開帳戶存摺及提款卡遺失云云（見警卷第2 頁）
    ，又於偵查中改稱：伊將上開帳戶存摺及提款卡交給前夫丙○○，作為匯錢予伊與小孩生活之用云云（見偵卷第5 ─6
    頁），其前後供述不一，是否可信已有可疑，況衡之一般常
    情，如欲自他人處接受金錢資助，僅須提供個人金融帳戶之
    帳號即可，何以須交付存摺及提款卡予他人，且觀之被害人
    甲○○匯款再被告上開帳戶中隨即遭人以提款卡領出，顯見
    被告在交付提款上之時並同時提供密碼以供人使用該提款卡
    ；（三）又金融帳戶之存摺、提款卡及密碼乃個人重要理財
    之物，若落入不明人士手中，極易被利用為取贓之犯罪工具
    ，一般人均有妥為保管以防止他人任意使用之認識，縱有特
    殊情況偶須交付他人使用，亦必深入瞭解用途及合理性，始
    會安心提供，而被告為成年人，應有相當之智識程度及社會
    經驗，其竟將其帳戶及提款卡連同密碼提供予不詳姓名之人
    使用，顯見被告確有能預知且不違背其本意之幫助詐騙集團
    詐欺之不確定故意甚明。從而，罪證明確，被告上開幫助詐
    欺取財之犯行堪以認定。
二、按刑法上之幫助犯，係對於犯罪與正犯有共同之認識，而以
    幫助之意思，對於正犯資以助力，而未參與實施犯罪之行為
    者而言。如未參與實施犯罪構成要件之行為，且係出於幫助
    之意思提供助力，即屬幫助犯，而非共同正犯。本案被告基
    於幫助之不確定故意，提供其郵局之存摺、提款卡及密碼予
    他人，雖使不法份子得基於詐欺取財之犯意，向被害人詐取
    財物，並以被告所提供之帳戶資料供作指定匯款之帳戶，規
    避檢警機關之追緝，以遂行詐欺取財之犯行，然被告提供帳
    戶資料供人使用之行為，並不等同於向被害人施以欺罔之詐
    術行為，且亦無證據證明被告有參與詐欺取財之構成要件行
    為，衡諸前揭說明，自應論以幫助犯。核被告所為，係犯刑
    法第30條第1 項前段、第339 條第1 項之幫助詐欺取財罪。
    又被告並未實際參與詐欺犯行，僅係幫助犯，所犯情節較正
    犯輕微，酌依刑法第30條第2 項規定，減輕其刑。審酌被告
    任意將自己之郵局帳戶提供他人使用，造成國家查緝犯罪之
    困難，破壞社會金融秩序，並使被害人受有2 萬多元之財產
    損失，所為並非可取，且犯後未能與被害人達成和解，並未
    能坦認犯行，犯後態度尚難謂佳，及其他等一切情狀，量處
    如主文所示之刑，並諭知易科罰金之折算標準。查被告前未
    曾有任何犯罪之前科紀錄，有台灣高等法院被告前案紀錄表
    在卷可憑，其因一時失慮偶罹刑章，歷此次偵、審程序及刑
    之宣告，應能知所警惕，信無再犯之虞，且目前扶養2 餘歲
    女兒1 名，有戶口名簿1 紙在卷可查，本院因認其宣告之刑
    以暫不執行為適當，爰併宣告緩刑2 年，以啟自新。再斟酌
    被告因法治觀念薄弱而觸犯刑責，造成被害人受有財產上損
    害，為確實督促被告保持正確法律觀念，且能回饋社會以贖
    前愆，依刑法第74條第2 項第5 款之規定，命其應向指定之
    公益團體，提供60小時之義務勞務，另為確實使其等有正確
    之法律觀念並提供必要之協助及督促，認有加以追蹤觀護之
    必要，併依刑法第93條第1 項第2 款之規定，宣告緩刑期間
    付保護管束。
三、被告聲請傳喚證人丙○○部分，經本院依法喚拘提均未到場
    ，事實上無從對其加以訊問，併此敘明。
據上論段，應依刑事訴訟法第299 條第1 項前段，刑法第339 條
第1 項、第41條第1 項、第74條第1 項第1 款、第2 項第5 款、
第93條第1 項第2 款，刑法施行法第1 條之1 ，判決如主文。
中    華    民    國    99    年    10    月    14    日
           刑事第八庭    審判長法  官  王伯文
                               法  官  陳俊宏
                               法  官  林俊寬
以上正本證明與原本無異。
如不服本判決應於收受送達後10日內向本院提出上訴書狀，並應
敘述具體理由；如未敘述上訴理由者，應於上訴期間屆滿後20日
內向本院補提理由書（均須按他造當事人之人數附繕本）「切勿
逕送上級法院」。
中    華    民    國    99    年    10    月    14    日
                               書記官  林香如
附錄法條：
中華民國刑法第339條第1項
（普通詐欺罪）
意圖為自己或第三人不法之所有，以詐術使人將本人或第三人之
物交付者，處 5 年以下有期徒刑、拘役或科或併科 1 千元以下
罰金。
刑法施行法第1條之1
（罰金之貨幣單位）
中華民國94年1 月7 日刑法修正施行後，刑法分則編所定所訂罰
金之貨幣單位為新台幣。
94年1 月7 日刑法修正時，刑法分則編未修正之條文定有罰金者
，自94年1 月7 日刑法修正施行後，就其所定數額提高為三十倍
。但72年6 月26日至94年1 月7 日新增或修正之條文，就其所定
數額提高為三倍。

司法院資訊處製作；財團法人民間司法改革基金會備份。
